臺灣臺中地方法院刑事判決　
111年度交易字第312號
公  訴  人  臺灣臺中地方檢察署檢察官
被      告  馮光德




上列被告因公共危險案件，經檢察官提起公訴（111年度速偵字
第716號），本院判決如下：
    主    文
馮光德犯駕駛動力交通工具而吐氣所含酒精濃度達每公升零點二
五毫克以上之罪，處有期徒刑肆月，如易科罰金，以新臺幣壹仟
元折算壹日。
    犯罪事實
一、馮光德於民國111年2月11日下午3、4時許，在臺中市西區五
    權路與南屯路1段路口旁飲用啤酒後，明知飲酒後已影響其
    注意力及正常操控車輛之能力，駕車將足以危害公眾往來之
    安全，仍基於服用酒類後駕駛動力交通工具之犯意，於同日
    下午6時19分許前某時起，騎乘車牌號碼000-000號普通重型
    機車上路。嗣於同日下午6時19分許，行經臺中市○區○○路0
    段00號前，因行車搖擺不定為警攔查，發現其身上散發酒味
    ，遂對其施以吐氣式酒精濃度檢測，於同日下午6時25分許
    測得其吐氣所含酒精濃度為每公升0.25毫克，因而查獲上情
    。
二、案經臺中市政府警察局第一分局報告臺灣臺中地方檢察署檢
    察官偵查起訴。
    理    由
一、證據能力部分
  ㈠以下本案所引用被告以外之人於審判外之言詞或書面陳述，
    均經本院於審判時當庭直接提示而為合法調查，檢察官、被
    告馮光德均同意作為證據（見本院卷第162頁），本院審酌
    前開證據作成或取得狀況，均無非法或不當取證之情事，亦
    無顯不可信情況，故認為適當而均得作為證據。是前開證據
    ，依刑事訴訟法第159條之5規定，均具有證據能力。
  ㈡除法律另有規定外，實施刑事訴訟程序之公務員因違背法定
    程序取得之證據，其有無證據能力之認定，應審酌人權保障
    及公共利益之均衡維護，刑事訴訟法第158 條之4 定有明文
    。本案所引用之非供述證據，並無證據證明係實施刑事訴訟
    程序之公務員違背法定程序所取得，且檢察官、被告均未表
    示無證據能力，自應認均具有證據能力。
二、認定犯罪事實所憑證據及理由
　　訊據被告固坦承於上開時、地飲用啤酒等情，惟矢口否認有
    何酒後不能安全駕駛之公共危險犯行，並辯稱：其走路走2
    小時倒完垃圾，才去牽機車。其亦不清楚酒有沒有退等語。
    經查：
　㈠被告於上開時、地飲用啤酒等情，為被告所坦承（見偵卷第2
    7頁、本院卷第165頁），且有酒精測定紀錄表1張在卷可憑
    （見偵卷第29至31頁），上開事實，堪以認定。被告騎乘普
    通重型機車上路後，於111年2月11日下午6時19分許，行經
    臺中市○區○○路0段00號前時，為警攔查，並於同日下午6時2
    5分許測得其吐氣所含酒精濃度為每公升0.25毫克乙節，業
    經本院勘驗員警密錄器錄影檔案確認無訛，有本院勘驗筆錄
    及截圖照片8張在卷可稽（見本院卷第162至163、169至173
    頁），且有員警職務報告、酒精測定紀錄表、員警密錄器錄
    影翻拍照片4張、車輛詳細資料報表、證號查詢機車駕駛人
    資料各1份附卷可證（見偵卷第23、29至31、39至41、45、4
    9頁），此部分事實，亦可認定。是被告辯稱：其僅牽行機
    車等語（見偵卷第66頁、本院卷第165頁），與前揭客觀事
    證不符，委無足採。
　㈡按刑法第185條之3第1項第1款之罪，專以行為人吐氣酒精濃
    度每公升0.25毫克，或血液中酒精濃度達0.05% 以上為要件
    ，直接將吐氣酒精含量，或血液中的酒精濃度之具體數據，
    明定為構成要件，此項行為人要件，應屬客觀處罰條件性質
    ，行為人只要符合上開情況，而駕駛動力交通工具，犯罪即
    為成立（最高法院109年度台上字第4608號判決意旨參照）
    。查刑法第185條之3之立法意旨，乃由於酒後駕車足以造成
    注意能力減低，提高重大違反交通規則之可能，行為人對此
    危險性應有認識，卻輕忽危險駕駛可能造成死傷結果而仍為
    危險駕駛行為，嚴重危及他人生命、身體法益，故為此規範
    。該條文曾於102年6月11日修正，立法理由略為：不能安全
    駕駛罪係屬抽象危險犯，不以發生具體危險為必要。爰修正
    原條文第1項，增訂酒精濃度標準值，以此作為認定「不能
    安全駕駛」之判斷標準，以有效遏阻酒醉駕車事件發生。是
    本次修法後，不能安全駕駛之判斷標準，於行為人有接受酒
    精濃度測試時，即係依測試結果決定行為人是否不能安全駕
    駛。申言之，行為人透過飲酒或其他飲食之攝取，認識其體
    內已有酒精成分殘留而足以影響其駕駛行為，對於公眾往來
    安全存在潛在威脅，卻仍執意駕駛動力交通工具，並欲行駛
    於可供不特定多數人通行之道路或場所，行為人對於上開客
    觀情狀之認知與意欲，即已滿足該罪之主觀構成要件。至於
    體內酒精濃度之多寡，非經攔檢或就醫時之儀器檢測，一般
    人無從知悉其數值高低，顯非行為人犯罪當時主觀認知所及
    之範圍，而應認僅係無關故意或過失之「客觀處罰條件」，
    亦即屬於不法與罪責以外之犯罪成立要件，其目的在於為立
    法者所欲規範之刑事不法行為限制其可罰範圍。又關於飲酒
    後體內殘留的酒精，何時可以代謝完畢、或降至法定數值以
    下，所負前揭不得酒後駕車之義務解除與否，端賴所服用酒
    精之質量、經過時間、自身體質與精神狀況等綜合因素，由
    行為人自行評估、確認，並承擔客觀檢測結果的違法風險。
    查被告為有相當社會經驗之成年人，其對飲酒後酒精將殘留
    體內相當時間一事自有認識，而被告於111年2月11日下午3
    、4時許確有飲用啤酒，卻仍決意於為警查獲時起回溯2、3
    小時內之某時騎乘機車上路，依其所飲用酒類質量、經過時
    間，堪認被告於騎車上路時，對於其酒後體內仍有酒精成分
    殘留乙節，自當有所認識；且警方攔查被告時，發覺被告身
    上散發酒氣等情，亦有員警職務報告在卷為憑（見偵卷第23
    頁），衡情被告對於體內酒精尚未充分代謝完畢等情，實無
    不知之理。是以，被告明知其飲酒後體內仍有酒精成分殘留
    而足以影響其駕駛行為，仍執意騎乘機車上路，且經員警實
    際測得之吐氣所含酒精濃度為每公升0.25毫克，堪認被告有
    酒後不能安全駕駛動力交通工具之犯罪故意無疑。被告上開
    所辯並非可取。
　㈢綜上所述，被告所辯與客觀事證不符，亦與常情有違，不足
    採信。本案事證明確，被告犯行堪予認定，應依法論科。
三、論罪科刑
  ㈠核被告所為，係犯刑法第185條之3第1項第1款之駕駛動力交
    通工具而吐氣所含酒精濃度達每公升0.25毫克以上之罪。
  ㈡爰以行為人之責任為基礎，審酌被告飲酒後吐氣所含酒精濃
    度每公升0.25毫克，減低其駕車之注意力及操控力，提高重
    大違反交通規則之可能，且政府各相關機關就酒後駕車之危
    害性以媒體方式一再宣導，為時甚久，竟仍於下午騎乘普通
    重型機車上路，危及往來人車之生命、身體、財產安全，其
    犯罪所生危險程度非輕；並考量被告否認犯行之犯後態度，
    兼衡其前科素行、智識程度、生活狀況（詳如本院卷第13、
    165頁所示）等一切情狀，量處如主文所示之刑，並諭知易
    科罰金之折算標準。
據上論斷，應依刑事訴訟法第299條第1項前段，刑法第185條之3
第1項第1款、第41條第1項前段，刑法施行法第1條之1第1項，判
決如主文。
本案經檢察官林樹蘭提起公訴，檢察官林卓儀到庭執行職務。
中　　華　　民　　國　　111 　年　　9 　　月　　14　　日
                  刑事第四庭  法  官  李怡真
以上正本證明與原本無異。                              
如不服本判決應於收受判決後20日內向本院提出上訴書狀，並應
敘述具體理由；其未敘述上訴理由者，應於上訴期間屆滿後20日
內向本院補提理由書（均須按他造當事人之人數附繕本）「切勿
逕送上級法院」。  
                              書記官  林怡君
中　　華　　民　　國　　111 　年　　9 　　月　　15　　日
附錄本案論罪科刑法條全文：
中華民國刑法第185條之3
駕駛動力交通工具而有下列情形之一者，處3年以下有期徒刑，
得併科30萬元以下罰金：
一、吐氣所含酒精濃度達每公升零點二五毫克或血液中酒精濃度
    達百分之零點零五以上。
二、有前款以外之其他情事足認服用酒類或其他相類之物，致不
    能安全駕駛。
三、服用毒品、麻醉藥品或其他相類之物，致不能安全駕駛。
因而致人於死者，處3年以上10年以下有期徒刑，得併科2百萬元
以下罰金；致重傷者，處1年以上7年以下有期徒刑，得併科1百
萬元以下罰金。
曾犯本條或陸海空軍刑法第54條之罪，經有罪判決確定或經緩起
訴處分確定，於十年內再犯第1項之罪因而致人於死者，處無期
徒刑或5年以上有期徒刑，得併科3百萬元以下罰金；致重傷者，
處3年以上10年以下有期徒刑，得併科2百萬元以下罰金。